臺灣高雄地方法院刑事判決　　　　　　　 95年度訴字第272號
公　訴　人　臺灣高雄地方法院檢察署檢察官
被　　　告　乙○○
選任辯護人　蘇志成律師
上列被告因偽造文書等案件，經檢察官提起公訴（93年度偵字第
24713號），本院判決如下：
    主    文
乙○○連續行使偽造私文書，足以生損害於他人，處有期徒刑陸
月，如易科罰金，以銀元參佰元即新台幣玖佰元折算壹日；偽造
之壬○○署名貳枚、戊○○、癸○○○、子○○署名各參枚均沒
收。
    事    實
一、乙○○為達到詐騙戊○○所有，分別登記為戊○○、癸○○○與子○○共有，坐落高雄縣大社鄉○○○段180 、180 之
    1 、181 號土地（下稱系爭土地）之目的，竟意圖為他人不
    法所有，並基於行使偽造私文書之概括犯意：
  (一)於民國93年2 月24日，在乙○○位於高雄市○○區○○路78
    2 巷15號7 樓之2 事務所，未經戊○○同意，利用不知情之
    助理楊靜美偽簽戊○○、癸○○○、子○○署名各1 枚，並
    盜蓋戊○○留存用以辦理農業證明之3 人印章，而偽造3 人
    之授權書；嗣在蘇建成律師事務所提出予實際買受人張老枝
    ，表示其係有權處分系爭土地之人而行使，又偽簽戊○○、
    癸○○○、子○○署名各2 枚，再利用不知情之助理己○○
    盜蓋3 人前述印章，偽造不動產買賣契約書（下稱93年2 月
    24日買賣契約書）2 份，偽以戊○○等3 人名義，將系爭土
    地以新台幣（下同）5,000,000 元代價出售予張老枝（由其
    孫壬○○擔任名義承買人），並交予張老枝而行使，足以生
    損害於戊○○、癸○○○、子○○。
  (二)乙○○為取信戊○○，使其提供土地所有權狀等資料及塗銷
    「信託」註記以辦理系爭土地移轉登記，乃於93年4 月間謊
    稱剛找到買主，嗣於同年月19日通知戊○○至丁○○位在高
    雄市○○區○○路281 號之「上安代書事務所」辦理簽約手
    續，當日又佯稱買方無法前來簽約故委託張老枝姪女甲○○
    代為簽約，且利用不知情之助理甲○○偽簽壬○○署名2 枚
    ，而偽造不動產買賣契約書（下稱93年4 月19日買賣契約書
    ）2 份後交予戊○○而行使，足以生損害於壬○○；並當場
    交付戊○○2,000,000 元（含1,100,000 元現金及900,000
    元支票），假稱係張老枝交付之首期款，使戊○○陷於錯誤
    ，同意辦理系爭土地所有權移轉登記且當場提供所需文件，
    由乙○○將系爭土地移轉登記於壬○○名下，致生損害戊○○。嗣因戊○○已完成土地移轉登記，仍未獲清償尾款，經
    詢問張老枝始發覺上情。
二、案經戊○○訴由臺灣高雄地方法院檢察署檢察官偵查起訴。
    理    由
壹、證據能力部分：
一、證人即被告助理己○○、證人即代書丁○○於警詢中之陳述
    均無證據能力：
  (一)按被告以外之人，於審判外之言詞或書面陳述，除法律有規
    定者外，不得作為證據；又被告以外之人於檢察事務官、司
    法警察官或司法警察調查中所為之陳述，與審判中不符時，
    其先前之陳述具有較可信之特別情況，且為證明犯罪事實存
    否所必要者，得為證據，刑事訴訟法第159 條第1 項、第15
    9 條之2 分別定有明文。是被告以外之人於司法警察（官）
    調查中所為之陳述如與審判中相符時，因該陳述並不符合刑
    事訴訟法第159 條之2 有關傳聞例外之規定，即不得作為認
    定犯罪事實有無之證據
  (二)查證人己○○、丁○○於警詢中之陳述，係屬被告以外之人
    審判外之陳述，為傳聞證據，然與其等於本院審理時之陳述
    係一致。是依上開說明，該警詢中之陳述，即不得作為認定
    本案犯罪事實有無之證據，而無證據能力
二、被告乙○○自稱係其與證人丙○○○之電話錄音及譯文均無
    證據能力：
  (一)按被告以外之人於審判外之言詞或書面陳述，除法律有規定
    者外，不得作為證據，刑事訴訟法第159 條第1 項定有明文
    。
  (二)查被告提出上述電話錄音，欲引用該談話內容作為證據；惟
    其中與被告對話者所述，係屬證人審判外之陳述，依前開規
    定原則上不具有證據能力，且檢察官亦否認其證據能力，是
    該電話錄音自屬無證據能力；則被告依該電話錄音自行製作
    ，屬於派生證據之譯文，亦無證據能力，均不得作為本案證
    據。另檢察官並否認電話錄音中與被告對話者係丙○○○，
    且丙○○○已經本院4 度合法傳喚，再經拘提、罰鍰後仍未
    到庭，顯然無從為聲紋之鑑定比對，故亦無法認定上開電話
    錄音為被告與丙○○○間之通話，而無以引為彈劾丙○○○
    於偵查中證述之憑信性使用。
三、證人即告訴人戊○○於警詢之陳述，有證據能力：
  (一)按被告以外之人於審判外之言詞或書面陳述，除法律有規定
    者外，不得作為證據；又被告以外之人於審判中有所不明而
    無法傳喚或傳喚不到著，其於檢察事務官、司法警察官或司
    法警察調查中所為之陳述，經證明具有可信之特別情況，且
    為證明犯罪事實之存否所必要者，得為證據，刑事訴訟法第
    159 條第1 項、第159 條之3 第3 款分別定有明文。所謂「
    可信之特別狀況」，係指陳述是否出於供述之真意，有無違
    法取供之信用性而言，故應就筆錄製作之原因、過程、情況
    等加以觀察，據以判斷該傳聞證據是否有不可信之特別情況
    ，而例外具有證據能力。
  (二)查告訴人戊○○於警詢之陳述，係被告以外之人於審判外之
    言詞陳述，被告復否認其證據能力；而戊○○自94年12月26
    日出境離台後，至今仍未入境，經本院4 度傳喚亦未到庭，
    有入出境紀錄表、本院送達證書可證，足見戊○○確有滯留
    國外無法傳喚之情事。參以戊○○係發覺被告有本案犯嫌而
    主動報案之人，並無違背其意願而為陳述之可能，且承辦警
    員亦無對其違法取證之必要；是戊○○於警詢所為陳述即難
    認受有外力干擾，自具有可信之特別情況，並為證明犯罪事
    實存否所必要，且以之作為證據亦屬適當，即符合前揭規定
    ，而具有證據能力，得作為本案證據。
四、按被告以外之人於審判外之陳述，雖不符前4 條之規定，而
    經當事人於審判程序同意作為證據，法院審酌該言詞陳述或
    書面陳述作成時之情況，認為適當者，亦得為證據，刑事訴
    訟法第159 條之5 定有明文；其立法理由在於傳聞證據未經
    當事人之反對詰問予以核實，乃排斥其證據能力。惟當事人
    如放棄對原供述人之反對詰問權，於審判程序表示同意該等
    傳聞證據可作為證據，此時，法院除認該傳聞證據欠缺適當
    性外，自可承認其證據能力。經查，關於前述一、二、三以
    外之下列所引用屬於審判外陳述之傳聞證據，公訴人、被告
    及其辯護人於審判程序皆同意作為證據，且經本院審酌該證
    據作成情況均無不適當之情形，是依上開規定，認得作為本
    案證據。
貳、有罪部分：
一、訊據被告固不否認有於前揭時、地，指示楊靜美及自行簽寫
    戊○○、癸○○○、子○○署名，指示楊靜美、己○○蓋用
    3 人印章，書立授權書及與張老枝訂立93年2 月24日買賣契
    約書；另告知戊○○買方無法前來簽約，指示甲○○代書壬○○署名，與戊○○訂立93年4 月19日買賣契約書，而取得
    戊○○所提供辦理系爭土地移轉相關資料之事實，然矢口否
    認有何行使偽造私文書及詐欺取財犯行，辯稱：當初簽訂戊○○、癸○○○、子○○之授權書及93年4 月19日、93年2
    月24日買賣契約書都有經過戊○○同意，他也都知情云云，
二、惟查：
  (一)關於犯罪事實(一)部分：
  1.告訴人戊○○雖曾委託被告代為尋找買主，然未授權被告及
    其員工出賣系爭土地或代與張老枝簽訂93年2 月24日買賣契
    約書等情，已經戊○○證述明確（見偵(二)卷第20、81頁），
    核與證人即被告員工楊靜美證稱：我沒有聽到戊○○有授權
    被告訂立前述契約等語相符（見偵(二)卷第93頁）；至於簽訂
    授權書、93年2 月24日買賣契約書之流程、細節，則經證人
    張老枝、己○○、楊靜美、證人即前開契約書見證律師蘇志
    成分別證述明確，並有被告亦不爭執非戊○○、癸○○○、
    子○○親簽之3 人之授權書、前述契約書影本各1 份在卷可
    稽（見偵(一)卷第10至14頁），堪信為真實。
  2.被告雖辯稱：其與楊靜美均有獲得戊○○授權出賣系爭土地
    ，與張老枝簽約當日，伊還有打電話告知戊○○云云；而證
    人己○○亦稱：戊○○有口頭授權被告賣地；另外還有傳真
    其與癸○○○、子○○身分證影本云云（見院卷第77、81頁
    ）；然己○○就其上開所證，已解釋稱：關於此事我沒有直
    接與戊○○接洽，會知道戊○○有授權被告賣地一事，是被
    告跟我說的；至於戊○○會傳真身分證影本是因為我們長期
    有生意往來，要辦理農業證明、分區使用證明等，但該次戊○○傳真之具體目的，我已經不記得了等語明確（見院卷第
    78、264 頁）；且證人楊靜美亦稱：戊○○傳真子○○、癸○○○等戶籍謄本、身分證影本，是為了要辦理農業證明等
    語（見偵(二)卷第93頁）。是證人己○○、楊靜美所言及戊○○有傳真上開證件之事實，顯然均不足以據為有利被告之認
    定。而上開情事復為戊○○、楊靜美所否認，已如前述；參
    以，被告嗣於93年4 月19日另費心安排戊○○另就系爭土地
    簽訂買賣契約書，及93年4 月19日戊○○實際上係委託代書
    吳季霖而非被告處理（詳見(二)所述）等情事以觀，顯然戊○○所證當時其並不知已有93年2 月24日買賣契約書存在係屬
    可採，否則既已委任被告簽約完畢，何需再委任他人？又與
    非買受人者（實際上係被告利用員工甲○○偽簽，詳見(二)所
    述）另簽訂買賣價金較原定為低之買賣契約？足認被告辯稱
    授權書、93年4 月19日買賣契約書之簽訂均已得戊○○授權
    云云，顯屬事後卸責之詞，無可採信。
  (二)關於犯罪事實(二)部分：
  1.關於此部分犯罪事實，業經證人張老枝、張明達均證稱：並
    不認識甲○○，沒有看過93年4 月19日買賣契約書，也沒有
    委託任何人代簽此份契約或處理土地事宜等語（見偵(二)卷第
    26頁、偵(三)卷第81頁），參以證人甲○○亦稱：不認識壬○○，係依被告指示代簽「壬○○」署名，簽名的意思是表示
    已向戊○○取得辦理移轉登記所需資料等語（見院卷第86、
    87頁），並有甲○○代簽「壬○○」署名之93年4 月19日買
    賣契約書可佐（見偵(一)卷第7 至9 頁），足見甲○○確有於
    前述契約代簽「壬○○」署名，然實際買受人張老枝、名義
    買受人壬○○均無委任甲○○代簽之情事。又簽約當日，甲○○自稱係張老枝姪女乙節，業經證人吳季霖、戊○○分別
    證述屬實（見偵(二)卷第33、81頁），惟依張老枝、張明達、
    甲○○前開證述及說明，可知3 人間均無任何關係，益證被
    告實際上並未取得張老枝、壬○○授權，否則既屬事實則無
    懼於戊○○之查證，又何需於簽約當日指示甲○○編派如此
    謊言？從而，被告未經授權、同意，利用不知情甲○○代簽
    壬○○署名而偽造93年4 月19日買賣契約書後再行使之犯行
    ，堪予認定。
  2.另證人戊○○證稱：93年4 月19日賣土地時，買方只有委託
    代表甲○○在場，名義買受人壬○○則未到，我當時不知道
    另有93年2 月24日總價5,000,000 元之契買賣契約書存在，
    才又訂立總價4,568,000 元之契約等語明確（見偵(二)卷第81
    頁）；核與證人吳季霖所證：93年4 月19日戊○○委託我代
    辦簽約賣地，並當場提供過戶所需資料，再由被告處理過戶
    事宜，當時買方只有買主姪女甲○○在場等語相符（見偵(二)
    卷第32頁）；被告則不爭執當日戊○○係授權吳季霖代與買
    受人簽約，買受人部分係由甲○○代簽名，雙方簽訂總價4,
    568,000 元之買賣契約書等情，且有93年4 月19日所訂買賣
    契約書可憑（見偵(一)卷第7 至9 頁）。然當日契約之簽訂被
    告、甲○○實際上均未取得張老枝、壬○○授權；又戊○○
    則未授權被告與張老枝訂立93年2 月24日買賣契約書，已分
    別如前開(二)1.、(一)所述；顯然戊○○係因不知有93年2 月24
    日買賣契約書存在，及不知甲○○並非有權代理訂定該契約
    者，始簽訂該契約並交付文件同意將系爭土地移轉登記。證
    人吳季霖、丁○○、己○○、甲○○雖均證稱：93年2 月24
    日係在戊○○同意、授權下始簽訂買賣契約書，戊○○並當
    場交付移轉登記所需資料辦理過戶等語（見偵(二)卷第32頁、
    院卷第76、86、293 頁）；惟戊○○係因被告欺瞞致生前開
    誤認，因而同意簽約、過戶，是前開證人所言，自不足以據
    為有利被告之認定。至於被告辯稱系爭土地之所以會有先後
    總價金分別為5,000,000 元、4,568,000 元不同之契約訂立
    ，係因戊○○同意其將應得之費用扣除緣故；然依被告所供
    ，顯然費用之扣除係伊與戊○○間內部關係，核與系爭土地
    出賣、買受人間價金之約定無涉；亦即後契約價金之減低僅
    代表出賣人得請求之價金減少，同時買受人須交付之金額隨
    同降低，與被告是否得向戊○○取得報酬、費用無涉，更不
    代表後契約減少之價金即為被告就系爭土地買賣所得獲取之
    報酬。顯見被告上開所辯亦僅為卸責之詞，自不足採。
  (三)從而，本案事證明確，被告行使偽造私文書及詐欺取財犯行
    均堪予認定，應依法論科。
二、按行為後法律有變更者，適用行為時之法律，但行為後之法
    律有利於行為人者，適用最有利於行為人之法律，刑法第2
    條第1 項定有明文。查被告行為後，如附表編號至所示
    被告論罪科刑所應適用之刑法條文，業於94年2 月2 日修正
    公布，並於95年7 月1 日生效施行；經就本案罪刑一切情形
    全部結果比較後，認現行刑法條文規定並未較有利於行為人
    ；是依前開說明，本案自應適用修正施行前之刑法條文而為
    處斷。
三、核被告所為，係犯刑法第216 條、第210 條之行使偽造私文
    書，及同法第339 條第1 項之詐欺取財罪。被告利用不知情
    之員工楊靜美偽簽戊○○、癸○○○、子○○署名後盜蓋3
    人印章，員工己○○盜蓋3 人印章，員工甲○○偽簽壬○○
    署名，而分別偽造戊○○、癸○○○、子○○3 人之授權書
    及93年2 月24日、93年4 月19日買賣契約書之行為，係屬間
    接正犯。被告偽造署名及盜用印章，為偽造戊○○、癸○○○、子○○3 人之授權書及93年2 月24日、93年4 月19日買
    賣契約書之部分行為，皆不另論罪；又偽造前開文書後復持
    以行使，其偽造之低度行為，為行使之高度行為所吸收，均
    不另論罪。被告先後3 次行使偽造私文書行為，時間緊接，
    所犯罪名相同，顯係基於概括犯意為之，依修正前刑法規定
    為連續犯，應從一重論處，並加重其刑。被告行使偽造授權
    書、買賣契約書，係為達到詐騙戊○○塗銷信託登記後移轉
    系爭土地所有權之目的，兩者間有方法目的之牽連關係，應
    依修正前刑法規定從一重之行使偽造私文書論處。
四、爰審酌被告素行不良，有臺灣高等法院被告前案紀錄表可憑
    ，猶不知謹言慎行，為一己之私利，行使偽造私文書，詐得
    告訴人戊○○所有系爭土地，生損害於真正名義人戊○○、
    癸○○○、子○○、壬○○，及危害社會交易秩序，並導致
    戊○○受有財產上重大損失，且犯後猶畏罪否認犯行，毫無
    悔意，惟念其係因與戊○○間有金錢糾紛，始起意為本案犯
    行，及參酌其犯罪手段、所得等一切情狀，量處如主文所示
    之刑，並依附表編號所示比較新舊法結果，依修正前刑法
    之規定，諭知易科罰金之折算標準，資為懲儆。按偽造之印
    章、印文、署押，不問屬犯人與否，沒收之，刑法第219 條
    定有明文。查被告於戊○○、癸○○○、子○○之授權書分
    別偽簽3 人署名各1 枚、於93年2 月24日買賣契約書偽簽前
    開3 人署名各2 枚（該契約係1 式2 份，有該契約規定可憑
    ）、於93年4 月19日買賣契約書偽簽壬○○署名共2 枚（該
    契約係1 式2 份，有該契約規定可憑），均屬偽造之署名，
    依前開規定，應不問屬於犯人與否，均宣告沒收之。至於前
    述授權書、買賣契約書均無證據證明其中何者係屬被告所有
    ，爰不予宣告沒收。
參、不另為無罪諭知部分：
一、公訴意旨認以：被告如犯罪事實(一)、(二)犯行，分別同時涉有
    詐欺、侵占罪嫌云云。然查：
  (一)實際買受人張老枝雖因誤認被告已取得授權出賣系爭土地，
    而與被告訂約（名義上訂約人雖為戊○○、癸○○○、子○○，然事實上係與未受委任且無代理權之被告訂約），並陸
    續給付全額價金交被告收受；然張老枝已於93年4 月23日取
    得系爭土地之所有權，並登記於壬○○名下，此有高雄縣仁
    武地政事務所96年3 月15日仁地所一字第0960002195號函及
    隨函檢附之系爭土地移轉登記資料可證（見院卷第217 至25
    5 頁），即張老枝雖有處分財產之行為，惟因相對取得主、
    客觀上價值均相當之系爭土地所有權，實際上並無財產上損
    失發生；是被告如犯罪事實(一)所為，核與詐欺罪有間，尚不
    得遽以該罪相繩。
  (二)被告與張老枝簽訂93年2 月24日買賣契約書，係未受戊○○
    委任亦無合法代理權，則實際上係其本身與張老枝委任之名
    義人壬○○簽訂93年2 月24日買賣契約書，均如前述；是以
    張老枝與戊○○間並無債權債務關係存在，則被告收受張老
    枝所交付之價金，即非持有戊○○所有之物，而與侵占罪「
    持有他人之物，易持有為所有」之要件不符，被告嗣後雖未
    交付價金予戊○○，亦非涉犯侵占罪責。
二、公訴意旨另以：被告基於行使偽私造文書及意圖為自己不法
    有之犯意，於92年10月10日將戊○○交付請其轉交庚○○○
    支票2 紙（下稱系爭支票2 紙，發票人均為：大眾商業銀行
    嘉義分行；面額皆為：600,000 元；號碼分別為：AC000000
    0 、AC0000000 號）侵吞入己，並在2 紙支票背面均偽簽庚○○○署名而背書，及偽簽庚○○○署名、印文而偽造簽收
    回條，再於同年月15、16日，將上開2 紙支票存入其不知情
    胞妹江玉滿南區中小企銀白河分行帳號：0000000000000 號
    帳戶內以行使，因認被告此部分行為另涉犯侵占、行使偽造
    文書罪嫌云云。
  (一)按犯罪事實應依證據認定之，無證據不得認定其犯罪事實；
    不能證明被告犯罪者，應諭知無罪之判決，刑事訴訟法第15
    4 條第2 項、第301 條第1 項分別定有明文。而認定不利於
    被告之事實，須依積極證據，苟積極證據不足為不利於被告
    事實之認定時，即應為有利於被告之認定，更不必有何有利
    之證據；告訴人之告訴，係以使被告受刑事訴追為目的，是
    其陳述是否與事實相符，仍應調查其他證據以資審認，最高
    法院30年上字第816 號、52年台上字第1300號判例可資參照
    。
  (二)經查：
  1.被告堅詞否認有何上開侵占及行使偽造私文書犯行，辯稱：
    系爭支票2 紙是戊○○交給我，要我轉交給庚○○○，因為
    庚○○○的委託人丙○○○表示不要支票，我才於92年10月
    8 日，在高雄市○○區○○路與孟子路口「博愛公園」，將
    現金1,200,000 元交給丙○○○，當時助理己○○也在場，
    丙○○○也有交付已經庚○○○簽收之系爭支票影本、承諾
    書給我等語，核與證人己○○於本院審理時所證：因為土地
    買賣事宜，我有將被告女兒交給我1 包1,200,000 元現金帶
    到高雄市「博愛公園」交給被告，見到被告將那包錢交給在
    場的丙○○○，丙○○○則署名於承諾書上簽收等語相符（
    見院卷第261 至263 頁），且有江秀英於92年10月8 日自高
    新銀行實際領得現金1,000,000 元之存摺存款取款條、現金
    支出傳票、匯款申請書（共提款1,790,000 元，其中79,000
    匯予案外人賴嚮景）、上有立承諾書人庚○○○印文、見證
    人丙○○○署名之92年10月8 日承諾書影本各1 紙（見偵(一)
    卷第63至65頁、偵(二)卷第74頁）在卷足憑，堪信被告供稱當
    日有將現金1200,000元交給丙○○○等語，係屬可採。
  2.證人即被害人庚○○○則證稱：本案土地糾紛我有授權丙○○○處理及交涉，是關於取回土地之相關問題，但我沒有委
    託他取回系爭支票2 張，承諾書及簽收之支票影本都不是我
    用印、署名的，應該是丙○○○寫的，但事後他沒拿錢給我
    ，又沒有跟我聯絡，我也找不到他等語（見偵(二)卷第91、92
    頁、院卷第92、93頁）；而證人己○○則稱：當日被告交付
    1,200,000 元現金時，有聽到被告與丙○○○談到該筆錢是
    要轉交給庚○○○，丙○○○還說庚○○○那邊他會處理好
    ，並書立承諾書等語（見院卷第263 、264 頁），且有卷附
    上有庚○○○署名、印文表示收受系爭支票2 張之系爭支票
    影本可稽（見偵(二)卷第98頁）。可見庚○○○事實上雖未授
    權丙○○○取回系爭支票2 張，然因丙○○○實際上有經庚○○○授權處理本案土地糾紛之事實，並有提出有庚○○○
    署名、印文之承諾書及簽收之支票影本交予被告之情事，致
    被告誤認丙○○○係受庚○○○委託取回該支票之人，故將
    現金1,200,000 元交付之相關辯解，係有所據，復與常情無
    違，堪予採信。又綜合上情，堪認證人丙○○○證稱當日未
    在「博愛公園」收受被告交付之現金1,200,000 元云云（見
    偵(三)卷第47、48頁），核屬卸免己身罪責之詞，無從採信。
  3.從而，被告雖不爭執將系爭支票2 張分別於92年10月15日、
    16日存入胞妹江玉滿帳戶，及被害人庚○○○實際上未收到
    系爭支票2 張或現金1,200,000 元等情事，且上情已經證人
    戊○○、庚○○○分別證述明確；惟被告既係誤認丙○○○
    係有權代理庚○○○收取系爭支票2 張，而給付同額現金1,
    200,000 元予丙○○○請其轉交庚○○○，以代該支票之交
    付，即難認其嗣後將該支票背書後存入江玉滿帳戶之行為，
    有何侵占及行使私文書之犯意。
三、公訴人所提之上開證據，既不足以認定被告有上述犯行，復
    查無其他積極證據足資證明，自無從認定被告犯罪；又此部
    分犯行既然不能證明，惟公訴意旨認其與前揭論罪科刑部分
    具有連續犯、牽連犯之裁判上一罪關係，爰不另為無罪之諭
    知。
據上論斷，應依刑事訴訟法第299 條第1 項前段，刑法第2 條第
1 項前段、第216 條、第210 條、第339 條第1 項、第219 條，
修正前刑法第56條、第55條，第41條第1 項前段，罰金罰鍰提高
標準條例第1 條前段，刪除前罰金罰鍰提高標準條例第2 條，現
行法規所定貨幣單位折算新臺幣條例第2 條，判決如主文。
本案經檢察官辛○○到庭執行職務。
中　　華　　民　　國　　96　　年　　5 　　月　　8 　　日
                  鳳山刑事第二庭  審判長法  官  黃建榮
                                        法  官  譚德周
                                        法　官  洪珮婷
以上正本證明與原本無異。
如不服本判決，應於收受送達後10日內向本院提出上訴書狀。
中　　華　　民　　國　　96　　年　　5 　　月　　8 　　日
　　　　　　　　　　　　　　　　　　　　書記官  賴朱梅
┌───────────────────────────────────────────────┐
│附表：                                                                                        │
├──────┬─────────────┬─────────────┬───────┬────┤
│相關變更條文│行為時法（下稱舊法）之內容│裁判時法（下稱新法）之內容│比  較  理  由│備    註│
├──────┼─────────────┼─────────────┼───────┼────┤
│【連續犯】│連續數行為而犯同一之罪名者│（刪除）                  │新法刪除連續犯│被告先後│
│刑法第56條  │，以一罪論。但得加重其刑至│                          │之規定。      │3 次犯行│
│            │2 分之1 。                │                          │              │依新法須│
│            │                          │                          │              │分論併罰│
│            │                          │                          │              │，依舊法│
│            │                          │                          │              │則僅論一│
│            │                          │                          │              │罪，是舊│
│            │                          │                          │              │法有利。│
├──────┼─────────────┼─────────────┼───────┼────┤
│【牽連犯】│第55條後段：犯一罪而其方法│（刪除）                  │新法刪除牽連犯│被告行使│
│            │或結果之行為犯他罪名者，從│                          │之規定。      │偽造私文│
│            │一重處斷。                │                          │              │書及詐取│
│            │                          │                          │              │犯行，依│
│            │                          │                          │              │新法須分│
│            │                          │                          │              │論併罰，│
│            │                          │                          │              │依舊法則│
│            │                          │                          │              │從一重論│
│            │                          │                          │              │處，是舊│
│            │                          │                          │              │法有利。│
├──────┼─────────────┼─────────────┼───────┼────┤
│【罰金刑下│罰金：（銀元）1 元以上。  │罰金：新臺幣1000元以上，以│罰金刑之下限，│舊法有利│
│限變更】刑法│                          │百元計算。                │由銀元10元（亦│。      │
│第33條第5 款│                          │                          │經提高）即新臺│        │
│            │                          │                          │幣30元，提高為│        │
│            │                          │                          │新臺幣1000元。│        │
├──────┼─────────────┼─────────────┼───────┼────┤
│【易科罰金│犯最重本刑為5 年以下有期徒│犯最重本刑為5 年以下有期徒│易科罰金折算標│舊法有利│
│折算標準變更│刑以下之刑之罪，而受6 個月│刑以下之刑之罪，而受6 個月│準由銀元300 元│。      │
│】修正前刑法│以下有期徒刑或拘役之宣告…│以下有期徒刑或拘役之宣告者│即新臺幣900 元│        │
│第41條第1 項│得以（銀元，下同）1 元以上│，得以新臺幣1000元、2000元│，提高為以新臺│        │
│前段、修正前│3 元以下折算1 日，易科罰金│或3000元折算1 日，易科罰金│幣1000元、2000│        │
│罰金罰鍰提高│。依刑法第41條易科罰金…就│。                        │元或3000元折算│        │
│標準條例第2 │其原定數額提高為100 倍折算│                          │1 日。        │        │
│條→現行刑法│1 日；法律所定罰金數額未依│                          │              │        │
│第41條第1 項│本條例提高倍數，或其處罰法│                          │              │        │
│前段        │條無罰金刑之規定者，亦同。│                          │              │        │
└──────┴─────────────┴─────────────┴───────┴────┘
附錄本判決論罪之法條：
刑法第216 條
行使第210 條至第215 條之文書者，依偽造、變造文書或登載不
實事項或使登載不實事項之規定處斷。
刑法第210條
偽造、變造私文書，足以生損害於公眾或他人者，處5 年以下有
期徒刑。
刑法第339條第1 項
意圖為自己或第三人不法之所有，以詐術使人將本人或第三人之
物交付者，處5 年以下有期徒刑、拘役或科或併科1 千元以下罰
金。
